---
layout: post
title: "Rožiniai akiniai"
description: ""
category: 
tags: []
---
{% include JB/setup %}

``` {r setup,echo=FALSE,message=FALSE}
# you do not need this unless you also commit images to your Github repository
gitsubdir <- paste(tail(strsplit(getwd(),"/")[[1]],1),"/",sep="")
gitrep <- "https://github.com/mpiktas/myliuduomenis.lt"
gitbranch <- "master"
opts_knit$set(base.url=paste(gitrep,"raw",gitbranch,gitsubdir,sep="/"))
````
Vakar lrytas.lt radau šį
[straipsnį](http://www.lrytas.lt/-13359628511334496736-a-butkevi%C4%8Dius-valdantieji-nori-rink%C4%97jams-u%C5%BEd%C4%97ti-ro%C5%BEinius-akinius.htm"). Jame ekonomikos mokslų daktaras Algirdas Butkevičius teigia, kad 

> stebima neigiama BVP pokyčių tendencija kelia rimtą nerimą: BVP jau ir per ketvirtąjį > praėjusių metų ketvirtį smuko 5,5 proc.

Toliau yra klausiama:

> „Jeigu 2011 m. ketvirtąjį ketvirtį BVP sudarė 27 571,6 milijardo litų, o 2012 m. 
>  pirmąjį ketvirtį jis tesiekė 25 235,3 milijardo litų, tai kaip galima kalbėti apie
> krizės stabilizavimą ir stebuklingą ekonomikos atsigavimą?“

Bei reziumuojama

> Socialdemokratų lyderį stebina statistikos duomenų interpretacijos, nors ruošiantis
> rinkimams valdantiesiems svarbu užliūliuoti rinkėjų budrumą ir uždėti jiems rožinius
> akinius.


Susirūpinęs Lietuvos likimu pasiėmiau realaus BVP duomenis iš statistikos departamento: 
``` {r rbvp, message=FALSE,echo=FALSE,warning=FALSE}
library(ggplot2)
bvp <- read.csv("data/bvprn.csv",na.string="..")
rbvp <- na.omit(ts(bvp$Realus,start=c(1993,1),frequency=4))
qplot(x=time(rbvp),y=rbvp,geom="point",xlab="Metai",ylab="Mln. Lt")+geom_line()+opts(title="Realus BVP")
```


Pažiūrėjus į grafiką matosi, kad Lietuvos BVP beveik **visados** krinta ketvirtą ir pirmą metų ketvirčiais. Atskirai pažiūrėjus ketvirto ketvirčio augimus nuo 1995 metų matosi toks vaizdas:

``` {r bvpg, message=FALSE, echo=FALSE,warning=FALSE}
k4 <- subset(rbvp,time(rbvp)-trunc(time(rbvp))==0.75)
k3 <- subset(rbvp,time(rbvp)-trunc(time(rbvp))==0.5)
qplot(x=1995:2011,y=(k4-k3)/k3*100,geom="bar",stat="identity",xlab="Metai",ylab="Procentai")+opts(title="IV ketvirčio BVP augimas palyginus su III ketvirčio BVP")
```


**Visi** augimai **neigiami**. Taigi minėtos tendencijos kartojasi jau 17 metų, nepriklausomai nuo krizių, ekonomikos atsigavimų ir kitų faktorių. 

Šis reiškinys vadinamas [sezoniškumu](http://en.wikipedia.org/wiki/Seasonality) ir keista kad ekonomikos mokslų daktaras šio reiškinio nežino, bei stebisi statistikos duomenų interpetacijomis, kai jo paties pasvarstymai yra ne kas kita kaip klaidinga duomenų interpretacija.

Dar keisčiau, kad kitas ekonomikos mokslų daktaras Povilas Gylys, pasirenka
kaltinti Statistikos departamentą [visuomenės
klaidinimu](http://verslas.delfi.lt/business/ekonomistai-susikibo-del-salies-bvp-augimo.d?id=586462350) bet apie savo kolegos (moksline prasme) klaidingus išvedžiojimus nutyli. 

